【裁判字號】    95,台上,410
【裁判日期】    950119
【裁判案由】    傷害致人於死
【裁判全文】
最高法院刑事判決              九十五年度台上字第四一０號
    上  訴  人  甲○○
上列上訴人因傷害致人於死案件，不服台灣高等法院台中分院中
華民國九十二年五月六日第二審判決（九十二年度上訴字第六０
四號，起訴案號：台灣南投地方法院檢察署九十一年度偵字第一
八一四號），提起上訴，本院判決如下：
    主  文
上訴駁回。
    理  由
按刑事訴訟法第三百七十七條規定，上訴於第三審法院，非以判
決違背法令為理由，不得為之。是提起第三審上訴，應以原判決
違背法令為理由，係屬法定要件。如果上訴理由書狀並未依據卷
內訴訟資料，具體指摘原判決不適用何種法則或如何適用不當，
或所指摘原判決違法情事，顯與法律規定得為第三審上訴理由之
違法情形，不相適合時，均應認其上訴為違背法律上之程式，予
以駁回。本件上訴意旨略稱：（一）依刑法第十七條規定，以客
觀上行為人能預見其死亡結果之發生為要件。上訴人僅持木條毆
打被害人蔡秀葉之臀部及大腿，並未毆打其身體上之重要部位，
被害人身上亦無一處足以致死之傷勢，依一般常理判斷臀部及大
腿均非人體重要部位，在客觀上，上訴人顯不能預見單純毆打被
害人之大腿、臀部，竟會造成肌纖維嚴重損傷，致橫紋肌溶解，
造成急性腎衰竭，並造成死亡之結果。而被害人係因急性腎衰竭
死亡，除具有醫學專門知識經驗之人才能預見，上訴人於行為時
實不能預見會致被害人死亡。原判決對上訴人在客觀上能否預見
足以引起死亡之結果，並未明確認定，理由亦未說明所憑之證據
及理由，且對上訴人爭執之「不能預見」及「被害人之死亡與其
傷害行為不具因果關係」等辯解，何以不可採，並無詳細之說明
；又以擬制臆測之詞認定「被害人之死亡與上訴人之傷害行為具
有因果關係，且上訴人對其行為造成被害人死亡之加重結果，必
有預見其發生之可能」，有判決不備理由及採證違背證據法則之
違法。（二）傷害致人於死罪之成立，以死亡與傷害具有相當因
果關係者為限。被害人於死亡前二天確遭上訴人毆打，但為何經
過三、四十小時之久才因急性腎衰竭死亡？其間何以被害人均未
造成急性腎衰竭？被害人於民國九十一年五月二十六日遭上訴人
毆傷後曾購買三劑止痛針，自行施打二劑（餘一劑已不知去向）
，翌（二十七）日復因「腰子痛」由上訴人載至惠和醫院就醫，
亦施打二劑不明藥物，並領得藥品使用，因醫院認無須住院，乃
由上訴人載回同居處所。被害人平日復有大量使用鎮靜劑等藥物
、針劑及酗酒之習慣；被害人因使用藥物不當或惠和醫院嚴重醫
療疏失造成急性腎衰竭，致上訴人之傷害行為與被害人死亡之因
果關係中斷，難認被害人因急性腎衰竭死亡，係因上訴人毆打所
致，二者之間難認有相當因果關係。原審未向惠和醫院調取被害
人詳細病歷資料及將藥物、針劑送請化驗鑑定，及再傳喚法醫究
明是否因被害人體質特殊或另有其他原因介入，以致造成被害人
此一死亡結果，有於審判期日應調查之證據未予調查之違法。（
三）上訴人係自首，並與被害人家屬達成民事和解，原審未大幅
減輕其刑已有未當；上訴人雖有前科，但與本件行為完全無關，
原審以上訴人有原判決事實欄所載之前科，科處重刑，亦欠允當
等語。
惟查：本件原判決維持第一審關於論處上訴人甲○○以傷害人之
身體，因而致人於死罪刑（累犯，處有期徒刑柒年貳月），駁回
上訴人在第二審之上訴，係以上訴人供認有於原判決所載時、地
，以木條毆打被害人，被害人於九十一年五月二十八日零時許死
亡等情，並依憑扣案之木條二支、卷附現場及被害人死亡、解剖
之照片、兇案位置圖、檢察官勘驗筆錄、相驗屍體證明書、法務
部法醫研究所檢體監管及送驗紀錄表暨該所九十一年七月十日法
醫理字第○九一○○○一六七六號函所附（九一）法醫所醫鑑字
第○七七五號鑑定書、上訴人手部抓傷之照片及其台灣南投地方
法院檢察署驗傷診斷書、被害人於九十一年五月二十七日就診之
草屯惠和醫院病歷表等證據資料，為論罪依據。並敘明被害人經
檢察官督同法醫師相驗解剖，送請法務部法醫研究所鑑定結果，
認為被害人血中雖含有酒精、解鼻充血劑、抗組織胺、解熱鎮痛
劑，尿液中發現含酒精，膽汁發現含酒精、解熱鎮痛劑，胃內含
酒精等情形；然經病理學檢查結果分析其死亡方式：(1)死者兩側
大腿嚴重傷害，肌肉失去彈性張力，觸如絞肉泥樣，有大量肌纖
維損傷，橫紋肌溶解，肌球蛋白洩漏至組織間，造成急性腎衰竭
致死亡。由僅傷及皮下組織但未造成表皮損傷及長骨骨折，推斷
致傷物並非粗重有稜角之器物，而與筆錄記載狹長木條抽打許多
下造成之情形較為相符。(2)頭臉部之傷害無法只由型態區分係遭
毆打，或自行觸撞造成。右手腕背側大面積瘀傷亦無法區別是伸
到臀部擋時遭抽打造成，或是自行捶打牆壁造成。死者兩臂執握
之指痕瘀傷顯示加害人抓住死者手臂，不使其逃躲，再抽打其大
腿臀部。(3)頭部外傷造成輕微程度硬腦膜下腔出血，但出血量少
，無顱內壓增高之相關症狀，與死因無直接因果關係；而判斷其
死亡原因係為遭毆打屁股造成肌肉大量損傷，引起橫紋肌溶解，
急性腎衰竭死亡，死亡方式為他殺等情；於事實欄載述上訴人依
其客觀情形，可預見猛力、重複以木條毆打人之身體，可能導致
肌纖維嚴重損傷，致橫紋肌溶解，造成急性腎衰竭，並造成死亡
之結果；理由欄除引述上開相關證據，復說明上訴人持木條毆打
被害人臀、腿部，致被害人臀部嚴重傷害，在客觀上足認上訴人
能預見會造成被害人死亡之結果，而主觀上則不預見之理由。至
若上訴人事先即預見毆打被害人身體會造成死亡，仍加以毆打，
致被害人死亡，則另屬故意殺人，而非僅傷害致死之加重結果犯
。復依鑑定報告認以被害人血中、膽汁及胃內雖含酒精，及抗組
織胺、解熱鎮痛劑等藥物，但並非引起被害人死亡之原因，說明
被害人之死亡確與上訴人上揭傷害行為具有相當因果關係。對於
上訴人否認犯行，悉依卷證逐一指駁說明甚詳，其論述核與經驗
法則、論理法則、證據法則俱無違背。按刑法第二百七十七條第
二項前段之傷害致人於死罪，指傷害被害人之行為，與被害人之
死亡結果間，具有相當因果關係之聯絡，且對其死亡結果之發生
，為行為人所能預見者即足當之，不以傷害行為直接致人於死亡
者為限。此所謂相當之因果關係，係就事後客觀予以審查，認為
被害人之死亡，確因行為人之傷害行為所引起，足以發生此項結
果而言；如於傷害行為後，並非獨立之自然原因或第三者之介入
，自應認具有相當因果關係。該事後客觀觀察能否預見，應以行
為當時客觀存在之一般情形及行為後可能預見其發生之情形為基
礎，依一般通常觀念加以觀察。同法第十七條所謂行為人不能預
見其發生者，係指一定結果之發生出於偶然，為行為人所不能預
見者而言。本件依原判決認定之事實，上訴人與被害人係同居男
女關係，起因於被害人懷疑上訴人在外拈花惹草，遂生爭執，雙
方在事發地點談判時，上訴人一時氣憤，就近撿拾木條毆打被害
人大腿臀部成傷，固無致死之決心，但傷害係破壞人身組織之行
為，綜觀上訴人此種以木條抽擊被害人大腿臀部造成廣大面積之
傷害行為（兩側大腿嚴重傷害，肌肉失去彈性張力，觸如絞肉泥
樣，有大量肌纖維損傷，橫紋肌溶解，肌球蛋白洩漏至組織間）
，其疼痛絕非一般人所能忍受，足以引起死亡之結果，在通常觀
念上不得謂無預見之可能；被害人受傷後，因未參加全民健保，
僅自行購買止痛針劑注射二劑，於翌日因腹部疼痛始由上訴人載
往醫院診治後返家。依鑑定報告所載，被害人血中雖含有酒精、
解鼻充血劑、抗組織胺、解熱鎮痛劑，尿液中發現含酒精，膽汁
發現含酒精、解熱鎮痛劑，胃內含酒精等情；然經病理學檢查結
果分析，已排除係因酒精、藥物引起被害人死亡之原因。原判決
既已於理由內審酌論述及此，則上訴人徒憑己見，聲請將被害人
就醫當日之病歷及藥物、針劑再送請化驗鑑定；或請求傳訊法醫
究明有無其他原因力介入云云，即不具調查之必要性，縱原審未
予調查，亦難遽指即有應於審判期日調查之證據未予調查之違法
。被害人受傷後，而致死亡，究無不能預見之偶然結果，則上訴
人對於被害人之因傷身死，自應負傷害致人於死之罪責。上訴意
旨謂被害人身受大腿臀部各傷，無一屬於要害，對該被害人遭其
毆打臀部造成肌肉大量損傷，引起橫紋肌溶解，急性腎衰竭死亡
之結果非其所能預見，與其傷害行為無因果關係，不負致死之責
，自無可採。再刑之量定，係實體法上賦予事實審法院得為自由
裁量之事項，不得任意指摘為違法，以為上訴第三審之理由。本
件上訴人所犯之刑法第二百七十七條第二項之傷害致人於死罪，
法定本刑為無期徒刑或七年以上有期徒刑，原判決依累犯、自首
之例依序加重、減輕其刑，並斟酌已與被害人之母蔡林寶達成民
事和解等各情，量處有期徒刑七年二月，既未逾越法定範圍，又
非濫用其自由裁量之權限，即難指為違法。其餘上訴意旨，無非
係對原審採證認事之職權行使及原判決已說明論斷之事項，徒憑
己見，重為事實上之爭執，核與法律規定得為第三審上訴理由之
違法情形，不相適合。綜上說明，應認其上訴為違背法律上之程
式，予以駁回。
據上論結，應依刑事訴訟法第三百九十五條前段，判決如主文。
中    華    民    國  九十五  年    一    月  十九    日
                      最高法院刑事第七庭
                          審判長法官  呂  潮  澤
                                法官  吳  昆  仁
                                法官  孫  增  同
                                法官  趙  文  淵
                                法官  吳      燦
      本件正本證明與原本無異
                                      書  記  官
中    華    民    國  九十五  年    一    月  二十三  日
                                                 Ｒ


司法院資訊處製作；財團法人民間司法改革基金會備份。
